【裁判字號】    92,簡上,159
【裁判日期】    921112
【裁判案由】    確認本票債權不存在
【裁判全文】
臺灣板橋地方法院民事判決    九十二年度簡上字第一五九號
    上  訴  人  乙○○○
    被上訴人    甲○○
右當事人間請求確認本票債權不存在事件，上訴人對於中華民國九十二年五月十三日
本院板橋簡易庭九十二年度板簡字第八九二號第一審簡易判決提起上訴，於民國九十
二年十月二十九日辯論終結，本院判決如左：
    主      文
上訴駁回。
第二審訴訟費用由上訴人負擔。
    事      實
甲、上訴人方面：
一、聲明：(一)原判決廢棄。(二)請求確認鈞院九十二年度票字第一一六三號本票裁定所
    載之本票，被上訴人對上訴人之本票債權不存在。
二、陳述：除與原判決記載相同者，茲引用之外，補稱：
    上訴人於民國七十九年二月十日召集合會，每會新臺幣（下同）一萬元，被上訴
    人共參加七會，到第三十四會時被上訴人表示不再跟會，要求以死會抵活會之方
    式結算，因上訴人第一次組合會不諳結算方式，不知合會不能半途退出，即令結
    算亦須繼續給付活會之利息，致依被上訴人提出之方式結算系爭合會。經兩造以
    前開方式結算結果上訴人尚欠被上訴人三十四萬元，始簽發系爭如附表所示之二
    紙本票。事後上訴人始發現結算方式錯誤，上訴人僅須再給付被上訴人八萬五千
    元即足，且上訴人自八十五年至八十九年間陸續給付被上訴人七萬元，扣除該七
    萬元後，上訴人僅欠被上訴人一萬五千元。
三、證據：援用第一審所提證據。
乙、被上訴人方面：
一、聲明：上訴駁回。
二、陳述：除與原判決記載相同者，茲引用外，另補稱：
    (一)系爭本票債權於九十一年十二月左右以二十五萬元之代價讓與訴外人督詣股份
      有限公司（下稱督詣公司），督詣公司並已給付二十五萬元予伊，故伊並非本
      票之執票人，伊對上訴人主張伊無本票債權一節不爭執。
    (二)上訴人提出之結算明細簽收表確實屬實，伊已收到上訴人給付之金錢，惟金額
      究為若干應以簽收為準。
    理      由
一、本件上訴人起訴主張其於七十九年二月十日自任會首召集合會，每會一萬元，被
    上訴人共參加七會，至第三十四會時被上訴人表示不再跟會，要求以死會抵活會
    之方式結算，因上訴人第一次組合會不諳結算方式，不知合會不能半途退出，即
    令結算亦須繼續給付活會之利息，致依被上訴人提出之方式結算系爭合會，經兩
    造以前開方式結算結果上訴人尚欠被上訴人三十四萬元，始簽發系爭如附表所示
    之二紙本票，事後上訴人始發現結算方式錯誤，上訴人僅須再給付被上訴人八萬
    五千元即足，且上訴人自八十五年至八十九年間陸續給付被上訴人七萬元，扣除
    該七萬元後，上訴人僅欠被上訴人一萬五千元，詎被上訴人竟以系爭如附表所示
    二紙本票聲請本院裁定准予強制執行，爰提起本件訴訟，請求確認被上訴人執有
    由上訴人簽發之如附表所示二紙本票之本票債權不存在。
二、被上訴人則以系爭本票債權於九十一年十二月間以二十五萬元代價讓與訴外人督
    詣公司，督詣公司並已給付二十五萬元予伊，故伊並非本票之執票人，伊對上訴
    人主張伊無本票債權一節不爭執，另上訴人提出之結算明細簽收表確實屬實，伊
    已收到上訴人給付之金錢，惟金額究為若干應以簽收為準等語，資為抗辯。
三、按確認之訴非原告有即受確認判決之法律上利益者，不得提起，民事訴訟法第二
    百四十七條定有明文，所謂即受確認判決之法律上利益，係指法律關係之存在否
    不明確，原告主觀上認其在法律上之地位有不妥之狀態存在，且此種不妥之狀態
    ，能以確認判決將之除去者而言，若縱經法院判決確認，亦不能除去其不妥之狀
    態，即難認有受確認判決之法律上利益（最高法院五十二年臺上字第一二四○號
    判例意旨參照）。而若被告對原告主張之法律關係，自始無爭執，即法律關係之
    存否並無不明確之情形，尚不能謂原告有即受確認判決之法律上利益（最高法院
    八十五年度臺上字第二八三號、八十五年度臺上字第一一八五號判決意旨參看）
    。
四、本件上訴人起訴請求確認被上訴人就系爭如附表所示二紙本票，對上訴人本票債
    權不存在。被上訴人於本院審理時已自認如附表所示二紙本票已於上訴人提起本
    件訴訟前之九十年十二月左右以二十五萬元之代價轉讓予訴外人督詣公司，故伊
    並非系爭本票之執票人，伊對上訴人主張其無票據債權存在一節亦不爭執（見本
    院九十二年九月十日準備程序筆錄第三頁），其中就被上訴人將系爭本票債權讓
    與訴外人督詣公司及被上訴人已非執票人等情，與督詣公司之受僱人即被上訴人
    於九十二年八月六日委任之訴訟代理人洪聲仲於本院準備程序中所言相符，應堪
    採信為真實。被上訴人對於上訴人主張所不存之系爭二紙本票之本票債權法律關
    係既不爭執，揆諸前開說明，自難認上訴人有即受確認判決之法律上利益。況即
    令上訴人認其在法律上之地位有不妥之狀態存在，然被上訴人既不爭執其非系爭
    本票之執票人，而已轉讓本票債權予訴外人督詣公司，故督詣公司自得隨時向上
    訴人主張票據債權，是上訴人在法律地位上不安之狀態尚無從藉由本件確認之訴
    予以除去，亦難認上訴人有即受確認判決之法律上利益。至上訴人提出本院九十
    二年度票字第一一六三號本票裁定雖記載聲請人為被上訴人，惟本票裁定並無確
    定實體權利之效果，自難以前開本票裁定認上訴人有提起本件確認之訴之利益。
五、綜上所述，上訴人主張其因合會之法律關係，與被上訴人結算合會會款時，因不
    諳結算方式致依被上訴人所提方式結算，並簽發系爭本票，實則伊僅須再給付一
    萬五千元即足等語，因被上訴人於上訴人提起本件訴訟前已非系爭本票之執票人
    ，且對上訴人主張其無本票債權存在亦不爭執，上訴人尚無提起本件確認之訴之
    利益。從而，上訴人請求確認如附表所示之本票二紙，被上訴人對其本票債權不
    存在，為無理由，不應准許。原審為上訴人敗訴之判決，理由雖有不同，惟結論
    並無二致，仍應予以維持。上訴意旨指摘原判決不當，求予廢棄改判，為無理由
    ，應予駁回。
六、據上論結，本件上訴為無理由，依民事訴訟法第四百三十六條之一第三項、第四
    百四十九條第二項、第七十八條，判決如主文。
中      華      民      國    九十二    年     十一     月     十二     日
                                    臺灣板橋地方法院民事第一庭
~B審判長法  官  許瑞助
~B      法  官  黃信滿
~B      法  官  周舒雁
右正本證明與原本無異
本判決不得上訴
中      華      民      國    九十二    年     十一     月     十二     日
~B法院書記官  張坤校
~F0
~T32
┌─────────────────────────────────────────────────┐
│附表：                                                                                            │
├─┬─────────┬───────┬─────────┬─────────┬─────────┤
│編│  發    票    日  │金          額│到      期      日│利  息  起  算  日│  本  票  號  碼  │
│號│                  │（ 新 臺 幣 ）│                  │                  │                  │
├─┼─────────┼───────┼─────────┼─────────┼─────────┤
│１│八十二年三月十日  │壹拾柒萬元    │八十三年四月十日  │八十三年四月十日  │○○二九一二      │
├─┼─────────┼───────┼─────────┼─────────┼─────────┤
│２│八十二年三月十日  │壹拾柒萬元    │八十三年四月十日  │八十三年四月十日  │○○二九一三      │
└─┴─────────┴───────┴─────────┴─────────┴─────────┘


司法院資訊處製作；財團法人民間司法改革基金會備份。
